【裁判字號】    99,審訴,3403
【裁判日期】    991103
【裁判案由】    毒品危害防制條例
【裁判全文】
臺灣高雄地方法院刑事判決            99年度審訴字第3403號
公  訴  人  臺灣高雄地方法院檢察署檢察官
被      告  甲○○
上列被告因違反毒品危害防制條例案件，經檢察官提起公訴（99
年度毒偵字第4406號），本院以簡式審判程序審理，判決如下：
    主  文
甲○○施用第一級毒品，累犯，處有期徒刑玖月；又施用第二級
毒品，累犯，處有期徒刑肆月。應執行有期徒刑壹年。
    事  實
一、甲○○前因施用毒品案件，經本院以裁定送觀察、勒戒後，
    因無繼續施用毒品傾向，於民國89年10月9 日執行完畢釋放
    ，並由臺灣高雄地方法院檢察署檢察官以89年度毒偵字第63
    54號為不起訴處分確定。又於90年間，因施用毒品案件，經
    檢察官起訴並聲請強制戒治，於91年1 月9 日因停止戒治釋
    放付保護管束，於91年8 月16日保護管束期滿，停止處分之
    裁定未經撤銷視為執行完畢，該案並由本院以90年度訴字第
    2195號判決判處有期徒刑8 月確定（下稱第1 案）；另前於
    81年間，因肅清煙毒條例等案件，經本院以81年度訴字第41
    77號判決判處應執行有期徒刑11年6 月確定（下稱第2 案）
    ；因動產擔保交易法案件，經本院以81年度易字第7183號判
    決判處有期徒刑6 月確定（下稱第3 案），上開第2 、3 案
    嗣經裁定應執行刑為有期徒刑11年10月確定，於87年7 月18
    日縮短刑期假釋付保護管束。復於假釋期間因犯上開第1 案
    件，並經裁定減刑為有期徒刑4 月確定，上開撤銷亦遭假釋
    ，接續執行殘刑5 年10月又7 日，於96年8 月1 日執行完畢
    。
二、詎甲○○仍不知戒絕毒癮，明知海洛因、甲基安非他命業經
    公告分別列為毒品危害防制條例第2 條第2 項第1 款、第2
    款之第一、二級毒品，不得非法持有、施用，竟分別基於施
    用第一級毒品海洛因及第二級毒品甲基安非他命之犯意：(一)
    於99年6 月8 日15時許，在其位於高雄市楠梓區○○○路18
    42巷14弄15號住處，以將甲基安非他命置於玻璃球吸食器內
    用火燒烤產生煙霧吸食之方式，施用第二級毒品甲基安非他
    命1 次；(二)又於上開時間施用甲基安非他命後，在上開地點
    ，以將海洛因摻入香菸點燃後施用之方式，施用第一級毒品
    海洛因1 次。嗣於99年6 月10日13時30分許，在高雄市○○
    區○○路217 巷7 號路口，因行跡可疑經警盤查，經其同意
    為警採集尿液送驗，檢驗結果呈嗎啡及甲基安非他命陽性反
    應，始悉上情。
三、案經高雄市政府警察局男楠梓分局移送臺灣高雄地方法院檢
    察署檢察官偵查起訴。
    理  由
一、被告甲○○所犯係死刑、無期徒刑、最輕本刑為3 年以上有
    期徒刑以外之罪，其於準備程序就前揭被訴事實為有罪之陳
    述，經受命法官告知簡式審判程序之旨，並聽取其與公訴人
    意見後，本院認無不得或不宜改依簡式審判程序進行之處，
    爰依刑事訴訟法第273 條之1 第1 項、第284 條之1 ，裁定
    本件由受命法官獨任進行簡式審判程序，合先敘明。
二、上揭事實，業據被告於本院審理時坦承不諱，且其於上開時
    間為警查獲時所採取之尿液，經送請高雄市立凱旋醫院檢驗
    結果，確呈嗎啡即海洛因代謝物及甲基安非他命陽性反應，
    有該院99年7 月2 日濫用藥物尿液檢驗報告（檢體編號：D9
    9207號）、毒品案件尿液送驗編號與真實姓名對照表各1 紙
    在卷可稽。據此，足徵被告上開自白核與事實相符，自可採
    為認定事實之證據，其施用第一級毒品海洛因及第二級毒品
    甲基安非他命之犯罪事實，堪以認定。
三、按毒品危害防制條例於92年7 月9 日修正公布，自93年1 月
    9 日施行，其中第20條、第23條將施用毒品之刑事處遇程序
    ，區分為「初犯」及「5 年內再犯」、「5 年後再犯」，依
    其立法理由之說明：「初犯」，經觀察、勒戒或強制戒治後
    ，應為不起訴處分或不付審理之裁定；經觀察、勒戒或強制
    戒治執行完畢釋放後，「5 年內再犯」者，因其再犯率甚高
    ，原實施之觀察、勒戒及強制戒治既已無法收其實效，爰依
    法追訴或裁定交付審理。至於經觀察、勒戒或強制戒治執行
    完畢釋放後，「5 年後再犯」者，前所實施之觀察、勒戒或
    強制戒治已足以遮斷其施用毒品之毒癮，為期自新及協助其
    斷除毒癮，仍適用「初犯」規定，先經觀察、勒戒或強制戒
    治之程序。從而依修正後之規定，僅限於「初犯」及「5 年
    後再犯」二種情形，始應先經觀察、勒戒或強制戒治程序。
    倘被告於5 年內已再犯，經依法追訴處罰，縱其第3 次（或
    第3 次以上）再度施用毒品之時間，在初犯經觀察、勒戒或
    強制戒治執行完畢釋放5 年以後，已不合於「5 年後再犯」
    之規定，且因已於「5 年內再犯」，顯見其再犯率甚高，原
    實施觀察、勒戒或強制戒治，已無法收其實效，即應依該條
    例第10條處罰（最高法院95年第7 次刑事庭會議決定意旨、
    95年度臺非字第65號刑事判決意旨參照）。查本件被告因施
    用毒品案件，有事實欄所載經觀察勒戒、強制戒治及法院判
    刑等情形，此有臺灣高等法院被告前案紀錄表1 份在卷可按
    ，其於觀察、勒戒執行完畢釋放後5 年內已再犯施用毒品之
    情事，揆諸上揭說明，雖本次施用毒品之犯行距初犯經觀察
    勒戒執行完畢釋放日已逾5 年，仍應依法論罪科刑。
四、核被告所為，係犯毒品危害防制條例第10條第1 項之施用第
    一級毒品罪、同條例第10條第2 項之施用第二級毒品罪。其
    持有第一級、第二級毒品之低度行為，分別為其施用之高度
    行為所吸收，均不另論罪。又被告前有如事實欄所示犯罪科
    刑及執行情形，有上開前案紀錄表可按，其於受徒刑之執行
    完畢後，5 年以內故意再犯本件有期徒刑以上之二罪，均為
    累犯，應分別依刑法第47條第1 項加重其刑。本院審酌被告
    前因施用毒品案件，經送觀察勒戒、強制戒治及法院判刑確
    定且執畢，復犯本件施用毒品犯行，足見其惡習已深，未能
    體悟施用毒品對自己、家人造成之傷害及社會之負擔，自屬
    可議；惟念其犯後坦承犯行，及施用毒品本質上係屬戕害自
    身健康之行為，尚未直接危害他人，反社會性程度應屬較低
    等一切情狀，分別量處如主文所示之刑，並定其應執行刑。
據上論斷，應依刑事訴訟法第273 條之1 第1 項、第299 條第1
項前段，毒品危害防制條例第10條第1 項、第2 項，刑法第11條
前段、第47條第1 項、第51條第5 款，判決如主文。
本案經檢察官余彬誠到庭執行職務。
中    華    民    國    99    年    11    月    3     日
                  刑事第十庭  法  官  楊佩蓉
以上正本證明與原本無異。
如不服本判決應於收受送達後10日內向本院提出上訴書狀，並應
敘述具體理由；如未敘述上訴理由者，應於上訴期間屆滿後20日
內向本院補提理由書（均須按他造當事人之人數附繕本）「切勿
逕送上級法院」。
中    華    民    國    99    年    11    月    3     日
                              書記官  陳蓉柔
附錄本案判決論罪科刑法條：
毒品危害防制條例第10條
施用第一級毒品者，處6 月以上5 年以下有期徒刑。
施用第二級毒品者，處3 年以下有期徒刑。

司法院資訊處製作；財團法人民間司法改革基金會備份。
